【裁判字號】    88,上更(二),710
【裁判日期】    890608
【裁判案由】    毒品危害防制條例等
【裁判全文】
臺灣高等法院刑事判決                  八十八年度上更(二)字第七一號
    上  訴  人  甲○○
    即  被  告
    指定辯護人  本院公設辯護人
右上訴人因違反毒品危害防制條例案件，不服臺灣板橋地方法院八十五年度訴字第二
二六二號，中華民國八十六年六月二十五日第一審判決（起訴案號：台灣板橋地方法
院檢察署八十五年度偵字第三二九０、一一五二四號），提起上訴，判決後經最高法
院第二次發回更審，本院判決如左：
    主  文
原判決關於甲○○非法販賣化學合成麻醉藥品部分及定執行刑部分均撤銷。
甲○○連續明知為禁藥而轉讓，處有期徒刑壹年陸月。
安非他命參包（驗餘淨重六‧一二公克）沒收。
    事  實
一、甲○○曾因懲治盜匪條例等案件，經本院於民國（下同）八十年二月八日判處有
    期徒刑九年六月，後經最高法院於八十年五月二十四日駁回上訴確定，並於八十
    三年十二月十日假釋出獄，八十九年四月四日始假釋期滿。猶不知悔改，明知安
    非他命類前經行政院衛生署於六十九年十二月八日以衛署字第三０一一二四號公
    告列為禁藥管理，禁止輸入、製造及販賣，又安非他命及其衍生之鹽類及製劑並
    經該署於七十五年七月十一日以衛署字第五九七六二號公告一概禁止使用，是其
    係屬禁藥，嗣安非他命復經行政院衛生署於七十九年十月九日以衛署藥字第九０
    四一四二號公告，列入麻醉藥品管理條例第二條第四款所定之化學合成麻醉藥品
    管理，並禁止於醫療上使用，依麻醉藥品管理條例第十三條之規定，限供科學上
    之需要，不得非法輸入、製造、運輸、販賣、持有、施打或吸用，仍不失為禁藥
    之性質，竟基於轉讓安非他命之概括犯意，先後於民國八十五年五、六月間，分
    別在臺北縣土城市○○路二六五巷一弄七號三樓，轉讓安非他命予廖長叡二次，
    每次各一小包，在台北縣土城市○○路五十四巷一號五樓，轉讓安非他命予廖文
    彬二次，每次各一小包，在台北縣土城市，轉讓安非他命予江天來二次，每次各
    一小包，嗣於八十五年六月十日晚上八時四十分許，在台北縣土城市○○路○段
    一八二號前，轉讓安非他命予廖文彬一包，為警查獲，並扣得甲○○所有之安非
    他命三包（檢驗淨重六‧一二公克）。
二、案經台北縣警察局三重分局、土城分局先後報請台灣板橋地方法院檢察署檢察官
    偵查起訴。
    理  由
一、訊據上訴人即被告甲○○對於前揭事實坦承不諱，核與證人廖長叡、廖文彬、江
    天來證述之情節相符，並有扣案之安非他命可證，且扣案之白色晶體三包送請法
    務部調查局鑑定結果，確係安非他命，有該局八十五年十二月三十一日陸字第
    八五一四０七０二號檢驗通知書在卷足憑，事証明確，被告犯行堪以認定。
二、按安非他命類前經行政院衛生署於六十九年十二月八日以衛署字第三０一一二四
    號公告列為禁藥管理，禁止輸入、製造及販賣，又安非他命及其衍生之鹽類及製
    劑並經該署於七十五年七月十一日以衛署字第五九七六二號公告一概禁止使用，
    是其係屬禁藥，嗣安非他命復經行政院衛生署於七十九年十月九日以衛署藥字第
    九０四一四二號公告，列入麻醉藥品管理條例第二條第四款所定之化學合成麻醉
    藥品管理，並禁止於醫療上使用，依麻醉藥品管理條例第十三條之規定，限供科
    學上之需要，不得非法輸入、製造、運輸、販賣、持有、施打或吸用，仍不失為
    禁藥之性質，核被告轉讓安非他命之行為，係犯藥事法第八十三條第一項之轉讓
    禁藥罪，其先後七次犯行，時間緊接，犯意概括，所犯構成要件相同，為連續犯
    ，依刑法第五十六條規定，以一罪論，並加重其刑。前揭事實，除被告於八十五
    年六月十日晚上八時四十分許，在台北縣土城市○○路○段一八二號前，轉讓安
    非他命予廖文彬一包之行為未經起訴外，檢察官就其餘起訴之事實，認被告係犯
    麻醉藥品管理條例第十三條之一第二項第一款之非法販賣化學合成麻醉藥品罪，
    然查被告自警訊起即否認有販賣安非他命予廖長叡、廖文彬、江天來等人，其所
    供述者為相互間有借（調）用、合資購買或被告拿安非他命給予解癮之情形，而
    證人廖文彬於警訊時（八十五年度偵字第一一五二四號第十四頁背面─即原審所
    引用者）所供述者為甲○○幫我調貨共有二次，第一次是八十五年六月五日晚上
    二十時左右在我家樓下交易：：：安非他命一小包新台幣參仟元，第二次交易為
    今日（即八十五年六月十日二十時四十分許，在土城市○○路○段一八二號前，
    購買安非他命一小包新台幣伍仟元）為警查獲等，證人廖文彬前開所述者均非檢
    察官起訴或原審判決認定之事實，原審引為認定事實之證據，已有不合，又廖文
    彬於偵訊時（八十五年度偵字第一一五二四號第一○二頁、第一○三頁－即原審
    所引用者）所供述者為他（即甲○○）所言（：：：有拿安非他命予廖長叡、廖
    文彬、江天來，我均送到他們家，每人兩次，均不用收錢，每次一小包）實在，
    但第一次給一千五百元，第二次二千元叫他幫我拿安（非他命）等，並未指明係
    向被告購買安非他命，此外，廖文彬所述均為合資購買，另證人廖長叡於警訊時
    起，即表明安非他命是甲○○送我吸食，其沒有收錢等，又廖長叡於偵訊時（八
    十五年度偵字第一一五二四號第一○二頁、第一○三頁－即原審所引用者）所供
    述者為他（即甲○○）所言（：：：有拿安非他命予廖長叡、廖文彬、江天來，
    我均送到他們家，每人兩次，均不用收錢，每次一小包）實在，沒收我錢等，並
    未證述有向被告購買安非他命之情事，雖被告於原審辯稱：未販賣安毒予廖長叡
    一節，經送請法務部調查局測謊鑑定結果，呈情緒波動之反應，應係說謊，有該
    局八十六年四月七日陸(三)字第八六０一五八六八號鑑定通知書在卷可稽，但在
    無其他積極證據資以證明被告犯行之情況下，僅以測謊結果認定被告此部分犯行
    之有無，並非允當，不得僅憑該測試結果作為此部分有罪判決之唯一證據，再證
    人江天來於警訊時，僅承認向甲○○購買海洛因（此部分業經判處有期徒刑拾年
    確定），並未承認有向甲○○購買安非他命，雖江天來於偵訊時稱我有拿錢第一
    次一千五百元、第二次二千元，是透過廖文彬向甲○○拿的等，但此為廖文彬所
    否認，此部分事實又無其他具體事證可資證明，是江天來之此部分所述尚無可採
    ，此外，起訴之事實只有被告與上開證人不一之陳述，並無其他確實之積極證據
    足證被告有營利之行為，是尚難認被告成立非法販賣化學合成麻醉藥品罪，起訴
    法條應予變更，又被告於行為後，毒品危害防制條例已於八十七年五月二十日公
    布，自同年月二十二日起施行，其中轉讓安非他命之行為，依毒品危害防制條例
    第八條第二項規定為轉讓第二級毒品罪，處六月以上五年以下有期徒刑，得併科
    新台幣七十萬元以下罰金，以之與行為時之藥事法比較結果，自以舊法即藥事法
    之規定有利於被告，應適用舊法處斷，再被告於八十五年六月十日晚上八時四十
    分許，在台北縣土城市○○路○段一八二號前，轉讓安非他命予廖文彬一包部分
    （此部分廖文彬於警訊時係稱甲○○幫我調貨：：：等，無其他積極證據足證被
    告有營利獲得利差之行為，且警察查獲當時，亦未扣得金錢等，尚不足以認定被
    告有販賣之行為），雖未經檢察官起訴，惟與已起訴經變更起訴法條論罪科刑之
    部分有連續犯之裁判上一罪之關係，本院自得併予審理。另廖文彬於警訊時所述
    甲○○幫我調貨，第一次是八十五年六月五日晚上二十時左右在我家樓下交易，
    安非他命一小包新台幣參仟元部分，為被告所否認，又無其他積極之事證足證被
    告有此部分之行為，自不得將此部分列入論罪科刑之部分，併此明。審酌被告
    之犯罪動機、目的、手段，造成之危害尚非重大及犯罪後之態度等一切情狀，量
    處如主文第二項所示之刑，扣案之安非他命三包（驗餘淨重六‧一二公克），係
    違禁物，應併予沒收。
三、原審審理結果，適用麻醉藥品管理條例第十三條之一第二項第一款論罪，固非無
    見，惟查原審所引證人廖文彬於警訊之所述，均非起訴或原審判決所認定之事實
    ，且證人廖長叡於警訊時起，即表明安非他命是甲○○送我吸食，其沒有收錢等
    ，及江天來部分為不另為無罪之諭知均有不當如前述，又上開法律變更為原審法
    院審理終結前所未及比較審酌者，上訴人之此部分上訴應認為有理由，原判決此
    部分為無可維持，其就被告甲○○部分所定執行刑因改判，已無可附麗，一併予
    以撤銷，應將原判決此部分撤銷改判如主文。
據上論斷，應依刑事訴訟法第三百六十九條第一項前段、第三百六十四條、第二百九
十九條第一項前段、第三百條、藥事法第八十三條第一項，刑法第十一條前段、第二
條第一項但書、第五十六條、第三十八條第一項第一款判決如主文。
本案經檢察官施良波到庭執行職務。
中     華     民     國    八十九   年      六        月       八       日
                            臺灣高等法院刑事第四庭
                                審判長法  官  蔡  永  昌
                                      法  官  陳  榮  和
                                      法  官  許  宗  和
右正本證明與原本無異。
如不服本判決應於收受送達後十日內向本院提出上訴書狀，其未敘述上訴之理由者並
得於提起上訴後十日內向本院補提理由書（均須按他造當事人之人數附繕本）。
                                      書記官  廖  艷  莉
中     華     民     國    八十九   年      六        月      十四      日


司法院資訊處製作；財團法人民間司法改革基金會備份。
